臺灣高等法院高雄分院刑事判決
111年度上訴字第979號
上  訴  人  
即  被  告  陳宗林


選任辯護人  孫安妮律師(法扶律師)
上列上訴人因毒品危害防制條例案件，不服臺灣屏東地方法院11
1年度訴字第95號，中華民國111年7月6日第一審判決（起訴案號
：臺灣屏東地方檢察署110年度偵字第12518號），關於科刑部分
，提起上訴，本院判決如下：
    主  文
上訴駁回。
    事  實  及  理  由
壹、程序事項
一、上訴人即被告陳宗林（下稱被告）經合法傳喚無正當理由不
    到庭（本院卷第119、144、147、149頁），爰依刑事訴訟法
    第371條規定，不待其陳述逕行判決。　　
二、上訴即本院審理範圍之說明：
　㈠刑事訴訟法第348條第1項於民國110年6月16日修正為現行規
    定後，既已刪除「未聲明為一部（上訴）者，視為全部上訴
    」之規定，則在原判決存有數個訴訟客體之情況下，即應對
    照上訴理由，據以判斷當事人係就何「訴訟客體」提起上訴
    ，倘若難以判斷時，法院須為適度闡明，以盡照顧義務，合
    先指明。經查，被告所出具之111年7月27日「刑事聲明上訴
    狀」，雖未指明僅就原判決「有罪部分」提起上訴（本院卷
    第11至13頁參照），然對照其繼而提出之111年8月11日「刑
    事上訴理由狀」，既僅記載對原判決「有罪部分」不服其等
    量刑過重之理由，而未有隻字片語提及原判決「公訴不受理
    部分」，更有甚者，該份書狀首段更明載「…判決認：上訴
    人陳宗林犯如附表一編號1至3『主文』欄所示之罪，共參罪，
    各處如附表一編號1至3『主文』欄所示之刑及沒收。應執行有
    期徒刑陸年陸月。上訴人日前已經提出上訴，今就原審判決
    提出上訴理由…」等語（本院卷第15至19頁參照），則依首
    揭說明，被告自僅對原判決「有罪部分」提起上訴至灼，此
    復經被告於本院準備程序期日當庭確認無訛（本院卷第107
    至108頁），則被告被訴持有（逾量）第一級毒品經原審判
    決「公訴不受理部分」，自始未據上訴（本院卷第27頁所附
    之臺灣屏東地方法院〈下稱屏東地院〉111年10月11日公務電
    話紀錄，不能視為已對原判決「公訴不受理部分」提起第二
    審上訴，且二審之辯護人原無權為被告利益，而對第一審判
    決提起上訴），即非本院得以審究之範圍。
　㈡刑事訴訟法第348條第3項規定：「上訴得明示僅就判決之刑
    、沒收或保安處分一部為之」，而其立法理由指出：「為尊
    重當事人設定攻防之範圍，並減輕上訴審審理之負擔，容許
    上訴權人僅針對刑、沒收或保安處分一部提起上訴，其未表
    明上訴之認定犯罪事實部分，則不在第二審之審判範圍。如
    為數罪併罰之案件，亦得僅針對各罪之刑、沒收、保安處分
    或對併罰所定之應執行刑、沒收、保安處分，提起上訴，其
    效力不及於原審所認定之各犯罪事實，此部分犯罪事實不在
    上訴審審查範圍」。經查，被告及辯護人於本院審理過程中
    ，迭明示只對原審判決有罪部分之「科刑事項」提起上訴，
    至於原審所為之其他判決內容，則不在上訴範圍（本院卷第
    15至19、107至108頁），嗣被告於審理期日雖經合法傳喚無
    正當理由未到庭，然其辯護人猶重申上情（本院卷第150頁
    ）。依據前述說明，本院僅就原判決有罪部分各罪之宣告刑
    及定執行刑妥適與否，進行審理，至於原判決其他部分，則
    非本院審查範圍，先予指明。
貳、本案據以審查量刑妥適與否之原審所認定犯罪事實、所犯罪
    名
一、犯罪事實：
　　陳宗林明知甲基安非他命係毒品危害防制條例第2條第2項第
    2款所明定列管之第二級毒品，未經許可，依法不得販賣，
    竟各基於意圖販賣第二級毒品甲基安非他命以營利之犯意，
    以通訊軟體LINE聯繫毒品交易事宜，分別於如附表一編號1
    、2所示之時間、地點，販賣如附表一編號1、2所示金額、
    數量之第二級毒品甲基安非他命與洪志鵬、陳盈羽。嗣洪志
    鵬向警方供出其毒品來源為陳宗林，洪志鵬配合警方假意向
    陳宗林購買毒品，於110年12月16日以通訊軟體LINE傳送訊
    息予陳宗林表示欲購買第二級毒品甲基安非他命，陳宗林遂
    於如附表一編號3所示時間，駕駛車牌號碼0000-00號自用小
    客車至如附表一編號3所示地點赴約，欲販賣如附表一編號3
    所示金額、數量之第二級毒品甲基安非他命予洪志鵬，然陳
    宗林到場後隨即遭埋伏之警方逮捕而未能完成該次毒品交易
    。
二、所犯罪名：
　㈠核被告如附表一編號1、2所為，均係犯毒品危害防制條例第4
    條第2項之販賣第二級毒品罪；如附表一編號3所為，係犯毒
    品危害防制條例第4條第6項、第2項之販賣第二級毒品未遂
    罪。其為販賣而持有甲基安非他命之低度行為，各為販賣之
    高度行為所吸收，均不另論罪。
  ㈡被告所犯上揭3罪，犯意各別，行為互殊，應予分論併罰。
參、刑之加重、減輕事由
一、刑法第47條第1項部分：　　
  ㈠被告前因施用毒品案件，經屏東地院以106年度審訴字第160
    號判決判處有期徒刑8月(2罪)、4月(2罪)，分別定應執行有
    期徒刑1年2月、6月確定；復因竊盜案件，經該院以106年度
    簡字第839號判決判處有期徒刑3月確定；又因施用毒品案件
    ，經該院以106年度訴字第536號判決判處有期徒刑10月確定
    。前述各案，嗣再經屏東地院以107年度聲字第885號裁定應
    執行有期徒刑2年5月確定，於109年5月21日縮短刑期假釋出
    監並交付保護管束，於109年8月21日假釋期滿未經撤銷，視
    為執行完畢等情，有臺灣高等法院被告前案紀錄表1份附卷
    可憑（本院卷第78至83頁），且被告之辯護人亦不爭執被告
    所犯如附表一之3罪，均符合刑法第47條第1項之累犯規定（
    本院卷第151頁），是被告於受有期徒刑執行完畢後5年以內
    ，故意再犯如附表一之有期徒刑以上3罪，均為累犯。
　㈡被告所犯如附表一之3罪，經核均非屬司法院大法官釋字第77
    5號解釋所指「於不符合刑法第59條所定要件之情形下，致
    生行為人所受之刑罰超過其所應負擔罪責之個案」，無最低
    本刑依累犯規定加重後，將導致被告超過其所應負擔罪責之
    特殊情事，且據以論處累犯之前案，乃含施用毒品案件，已
    如前述，被告竟再犯毒品案件，且係較諸自身施用之外，更
    進一步對外散播毒品之（圖利）販賣既、未遂犯行，罪質更
    重，足徵被告刑罰反應力薄弱，則所犯販賣第二級毒品既、
    未遂罪（3罪），自均應依刑法第47條第1項規定加重其刑，
    惟販賣第二級毒品罪法定刑無期徒刑部分，依法不得加重。
    至辯護人以被告先前施用毒品僅屬自殘性之病患行為，而核
    與附表一之3次犯行在罪名及性質上均顯不相同云云，抗辯
    被告所犯如附表一之3次犯行，俱不應依累犯規定加重其刑
    ，尚不足採。　
二、刑法第25條第2項部分：
　　被告就如附表一編號3所示犯行，已著手於販賣第二級毒品
    ，然因遭警以「誘捕偵查」方式查獲，故未能完成交易而不
    遂，其行為尚未實際造成毒品流通，犯罪情節較既遂犯相對
    輕微，爰依刑法第25條第2項規定減輕其刑。
三、毒品危害防制條例第17條第2項部分：
　　被告就如附表一之3次犯行，於偵查、原審及本院審判程序
    均自白不諱（被告提起本件上訴，既對原審所認定之犯罪事
    實並無爭議，而不在其上訴範圍，自屬自白犯行），均應依
    毒品危害防制條例第17條第2項予以減輕其刑。　　　
四、毒品危害防制條例第17條第1項部分：
　㈠毒品危害防制條例第4條至第8條、第10條或第11條之罪，供
    出毒品來源，因而查獲其他正犯或共犯者，減輕或免除其刑
    ，同條例第17條第1項固有明文。惟所稱「供出毒品來源，
    因而查獲其他正犯或共犯者」，係指被告供出毒品來源之對
    向性正犯，或與其具有共同正犯、共犯（教唆犯、幫助犯關
    係）之毒品由來之人的相關資料，使調查或偵查犯罪之公務
    員據以對之發動調查或偵查程序，並因此而確實查獲其人、
    其犯行而言（最高法院106年度台上字第2960號刑事判決意
    旨參照）。
　㈡被告前於偵查中雖迭供稱其取得第二級毒品之來源為洪○豐、
    許○隆、張○裕等語（偵卷第631至640、661至667、701至707
    頁），惟經偵查機關積極偵辦後，最終猶查無其他積極證據
    ，僅被告之單一指認，致未因被告供述而查獲其毒品上手（
    上游）等情，有屏東縣政府警察局枋寮分局（下稱枋寮分局
    ）111年3月2日枋警偵字第11130336800號函、111年3月29日
    枋警偵字第11130566800號函、111年11月16日枋警偵字第11
    132032800號函、臺灣屏東地方檢察署111年3月3日屏檢介麗
    110偵12518字第1119008089號函各1份在卷可稽（原審卷第1
    27、129、235頁，本院卷第133頁），被告自無從據前述規
    定，就如附表一之3次犯行減輕其刑，附此敘明。
五、結論：　　
　　被告如附表一編號1、2所示犯行，同時有前述累犯及毒品危
    害防制條例第17條第2項等刑之加重、減輕事由，茲依法先
    加重（法定刑為無期徒刑部分依法不得加重）後減輕之；如
    附表一編號3所示犯行，則同時有前述累犯、刑法第25條第2
    項及毒品危害防制條例第17條第2項等刑之加重、減輕事由
    ，茲依法先加重（法定刑為無期徒刑部分依法不得加重）後
    遞減輕之。
肆、上訴有無理由之論斷
一、原審認被告罪證明確，考量被告應深知毒品戕害國民身心健
    康及社會秩序甚鉅，竟為謀一己私利，進而基於營利之目的
    販賣第二級毒品予他人，足以危害國民身心健康及善良風氣
    ，進而敗壞社會治安，所為實屬不該；惟念及其犯後坦承本
    案全部犯行，態度尚稱良好，兼衡其前科紀錄之素行（構成
    累犯部分不重覆評價，卷附之臺灣高等法院被告前案紀錄表
    參照），及其犯罪之動機、目的、手段、販賣第二級毒品之
    對象、次數、數量、犯罪所生之危害，暨其自陳之智識程度
    、家庭生活、經濟狀況、檢察官求刑之意見（原審卷第345
    、347頁參照）等一切情狀，分別量處如附表一編號1至3「
    原審之罪名、宣告刑欄」所示之刑。復就被告前述3罪，本
    於罪責相當性之要求，在外部性及內部性界限範圍內，綜合
    斟酌被告前揭犯罪行為之不法與罪責程度，及對其施以矯正
    之必要性，定執行刑為有期徒刑6年6月。
二、本院經核原審就被告所量處之宣告刑，已依刑法第57條規定
    詳細審酌，且連同所定執行刑，均尚稱妥適。至被告及辯護
    人上訴意旨固略以：被告前於偵查中所供承之洪○豐、許○隆
    、張○裕等毒品來源，既經枋寮分局報請檢察官指揮偵辦中
    ，雖迄於原審判決之前尚未順利查獲，但如嗣已查獲，即應
    有毒品危害防制條例第17條第1項之適用，而堪認原判決未
    及適用該規定對被告所犯如附表一之3罪予以減刑（應係指
    遞減其刑），已致各罪之宣告刑暨再之後之定執行刑，均顯
    有過重之失；縱猶未查獲被告之毒品來源，以被告不僅早自
    偵查中即坦承全部犯行，並願坦白供明毒品來源，足認被告
    深具悔意，犯後態度實屬良好，且被告各次販賣之金額（數
    量）尚微，請審酌此情，再就被告所犯各罪予以從輕量刑，
    並考量被告乃係針對同一對象販賣多次，從輕定執行刑云云
    。惟查：
　㈠偵查機關積極偵辦後，最終猶僅有被告之單一指認，別無其
    他積極證據，致未因被告供述而查獲其毒品上手，是被告所
    犯如附表一之3罪，均無毒品危害防制條例第17條第1項之適
    用，業經本院詳予論述如前，則原審未予適用該規定對被告
    予以減刑，即無不當可言，更不因而生量刑及定執行刑過重
    之失。
　㈡「（被告）犯後坦承本案全部犯行，態度尚稱良好」，及「
    販賣第二級毒品之對象、次數、數量」等項，本經原審量刑
    時予以審酌，且原審尚併予考量被告之犯罪動機、犯罪所生
    危害等刑法第57條所列事項而如前所述，對被告所犯如附表
    一之3罪各宣告之刑，均未逾法定刑度，且合乎法律之目的
    ，並無違反比例原則、平等原則、公平正義等濫用量刑權限
    之情形，於國家刑罰權在本案實踐個別正義而言，尚屬罪刑
    相當，刑度並無不妥之處；況經依法加重、減輕之後，被告
    所犯如附表一編號1、2該2罪之處斷刑區間，乃為有期徒刑5
    年1月至20年，如附表一編號3該罪之處斷刑區間，則為有期
    徒刑2年7月至19年11月，而原審對被告所量處之刑既依序為
    5年6月、5年4月、3年，而僅比法定最低度刑分別略多有期
    徒刑3或5月之刑，自顯無過重可言。
　㈢至本案定執行刑之適法裁量區間則為有期徒刑5年6月至13年1
    0月，以之比對原審所定應執行有期徒刑6年6月之刑，可知
    原審所定執行刑，亦與法定裁量區間之下限甚為接近，則原
    審自已審究如附表一之3罪，罪名相同（僅有既、未遂之區
    分）、販賣對象相同、販賣時間緊接各節，始可能如此，從
    而原審所定執行刑，應同無漏未審究「販賣對象同一」等事
    項致定執行刑過重之違誤。
　㈣綜上，被告及辯護人以首揭情詞指摘原審量、定刑過重，均
    屬無理由，應予駁回其上訴。
伍、被告另被訴持有（逾量）第一級毒品部分，經原審判決「公
    訴不受理」後，未據上訴，已告確定，併予指明。
據上論斷，應依刑事訴訟法第371條、第368條，判決如主文。
本案經檢察官楊士逸提起公訴，檢察官吳茂松到庭執行職務。
中　　華　　民　　國　　111 　年　　12　　月　　13　　日
                  刑事第二庭    審判長法  官  孫啓強
                                      法  官  鄭詠仁
                                      法  官  莊珮吟
以上正本證明與原本無異。
如不服本判決，應於判決送達後20日內向本院提出上訴狀，其未
敘述理由者並應於提出上訴狀後20日內向本院補提理由書（應附
繕本）。
中　　華　　民　　國　　111 　年　　12　　月　　13　　日
                                      書記官  王居珉
附表一：     編號 時間(民國) 毒品種類、數量 交易方式 原審之罪名、宣告刑  地點 金額（新臺幣）   1（即起訴書附表編號1部分） 110年11月7日晚間8時許 第二級毒品甲基安非他命1包（重量不詳） 陳宗林以通訊軟體LINE與洪志鵬聯絡毒品交易事宜後，洪志鵬、陳盈羽騎機車雙載至左列地點，陳宗林即以左列價格，販賣第二級毒品甲基安非他命1包與洪志鵬、陳盈羽1次，洪志鵬、陳盈羽當場交付4,000元與陳宗林。 陳宗林販賣第二級毒品，累犯，處有期徒刑伍年陸月。   位於屏東縣○○鄉○○村○○路000號之萊爾富超商外 4,000元    2（即起訴書附表編號2部分） 110年11月8日晚間7時36分許 第二級毒品甲基安非他命1 包（重量不詳） 陳宗林以通訊軟體LINE與洪志鵬聯絡毒品交易事宜，達成左列價格、數量之合意後，即於左列時間駕駛車牌號碼0000-00號自用小客車至左列地點赴約，洪志鵬騎機車至左列地點，陳宗林即以左列價格，販賣第二級毒品甲基安非他命1包與洪志鵬1次，洪志鵬當場交付2,500元與陳宗林。 陳宗林販賣第二級毒品，累犯，處有期徒刑伍年肆月。   位於屏東縣○○鄉○○路0號之全家超商外 2,500元    3（即起訴書犯罪事實欄三、部分） 110年12月16日下午3時53分許 第二級毒品甲基安非他命2包（毛重各3.79、3.75公克） 陳宗林以通訊軟體LINE與洪志鵬聯絡毒品交易事宜後，於左列時間，駕駛車牌號碼0000-00號自用小客車至左列地點，欲販賣左列價格、數量之第二級毒品甲基安他命予洪志鵬，然陳宗林到場後隨即遭埋伏之警方逮捕而未能完成該次毒品交易。 陳宗林販賣第二級毒品未遂，累犯，處有期徒刑參年。   位於屏東縣○○鎮○○路0段00號之永慶旅社外 1萬3,000元（起訴書漏未記載，應予補充）   

◎附錄本案所犯法條：
《毒品危害防制條例第4條第2項》
製造、運輸、販賣第二級毒品者，處無期徒刑或十年以上有期徒
刑，得併科新臺幣1500萬元以下罰金。